【裁判字號】    98,交聲,1207
【裁判日期】    980918
【裁判案由】    違反道路交通管理處罰條例聲明異議
【裁判全文】
臺灣桃園地方法院交通事件裁定        98年度交聲字第1207號
原處分機關  交通部公路總局新竹區監理所桃園監理站
異  議  人  甲○○
上列異議人即受處分人因違反道路交通管理處罰條例案件，對於
交通部公路總局新竹區監理所桃園監理站民國98年4 月14日桃監
裁罰字第裁52-DB0000000號違反道路交通管理事件裁決書所為之
處分，聲明異議，本院裁定如下：
    主  文
異議駁回。
    理  由
一、原處分意旨略以：異議人即受處分人甲○○駕駛車牌號碼
    GS7 －958 號重型機車（下稱系爭車輛），於98年2 月4 日
    19時55分許，行經在桃園縣八德市○○路與廣興路口，為桃
    園縣政府八德分局員警舉發「紅燈左轉（往八德左轉）」，
    並填製桃警局交字第DB0000000 號舉發違反道路交通管理事
    件通知單。異議人於98年2 月27日到案陳述不服舉發，原處
    分機關認無理由，即於98年4 月14日以桃監裁罰字裁52-DB0
    000000號違反道路交通管理事件裁決書，依道路交通管理處
    罰條例第53條第1 項之規定，裁處異議人罰鍰新臺幣（下同
    ）1,800 元，並記違規點數3 點，於法並無不合。
二、異議意旨略以：本案因警方是半路攔車開單，離事發地點已
    經數百公尺遠，異議人認警察應開錯單，且無調閱監視器舉
    證，爰具狀聲明異議云云。
三、按汽車駕駛人，行經有燈光號誌管制之交岔路口闖紅燈者，
    處新臺幣1,800 元以上5,400 元以下罰鍰，道路交通管理處
    罰條例第3 條第8 款、第53條第1 項定有明文。又按汽車駕
    駛人有前開第53條規定之情形者，除依該條處罰鍰外，並予
    記違規點數3 點，同條例第63條第1 項第3 款亦有明文規定
    。
四、經查：
  (一)雖異議人未到庭陳述意見，惟據其所提出聲明異議狀及申訴
    書所載，異議人固不否認於前開時、地，駕駛系爭車輛，且
    業據證人即本件舉發員警朱晉德於本院調查時結證稱：「…
    當天我是一個人巡邏回來，行經廣福路與廣興路口時，看到
    我前面有壹台車，從廣福路左轉廣興路，當時廣福路的號誌
    燈是紅燈，因為我在他後方，所以我清楚看到他左轉紅燈，
    當下因為號誌是紅燈，我等號誌燈轉為綠燈時，才左轉向前
    追趕。」、「（問：在何處攔停該車輛？）答：在騎士左轉
    100 公尺處的廣興路上追到的。」、「（問：如何確認你攔
    停到的車輛即是違規的車輛？）答：我從機車的車身、顏色
    、及騎士的穿著可以清楚判斷，因為時間相距不過幾秒鐘。
    」等語（見本院98年7 月3 日訊問筆錄）而證人朱晉德雖係
    本件舉發員警，惟其到庭所陳述之上開舉發經過，尚無違反
    經驗或論理法則之處，且遍查本件卷存證據資料，亦無任何
    積極證據足以證明上開證人前揭所述係虛偽不實，亦無足可
    顯信上開證人陳述不可採信之品性證據或前科證據存在，自
    不得因上開證人為本件開單舉發異議人之員警，即遽予否認
    其上開證述之可信性，況上開證人與異議人間素昧平生，並
    無仇隙嫌怨，而警員執行公務時，本身即受有行政懲處責任
    之監督，且到庭具結作證，更係以刑事責任擔保其證言之真
    實性，從而，證人朱晉德於本院調查時所結證前情，應堪採
    信屬實。
  (二)又警察取締交通違規事件，其以科學儀器照相採證者，固然
    足以據為交通違規事實之證明，惟就囿於當場舉發而未以科
    學儀器照相採證，甚或礙於手動照相而未能即時拍攝違規情
    節，立法者亦未明文限制或排除「舉發警員目睹、耳聞」之
    證據能力，或其證述內容對於違規事實之證明力，則取締員
    警就交通違規事實之親身經歷見聞，當亦足可恃為此類交通
    事件違規事實之證據，而要非所有交通違規事件倘未經科學
    儀器照相採證即一概不能恃以認定；再者，警察執行勤務事
    項繁瑣，且違規情形一過即逝，並非長期存在，礙於違規事
    件稍縱即逝之特性，或因慮及員警執勤時之人身安全考量，
    致員警無從及時拍攝違規內容，此並非法院所應苛責，尤不
    容行為人反據此為推諉卸責之詞（臺灣高等法院97年交抗字
    第728 號裁定意旨亦同）。是以，本件證人朱晉德雖未立時
    以科學儀器照相採證闖越紅燈之違規事實，然其證述情節應
    屬可信乙節，如前所述，自難徒以本件並無當場照相或攝影
    採證為由作為爭執。故異議人其於前揭時地闖紅燈之行為，
    堪以認定。
五、綜上所陳，異議人於前開時、地騎乘係爭車輛，行經上開設
    有燈光號誌管制之路口闖越紅燈之交通違規行為，事證明確
    。原處分機關援引道路交通管理處罰條例第53條第1 項及第
    63條第1 項第3 款之規定，裁罰異議人新臺幣1,800 元，並
    記違規點數3 點，核無不合，異議人猶執陳詞指摘原處分不
    當，非有理由，應予駁回。
據上論斷，應依道路交通管理處罰條例第87條第2 項，道路交通
案件處理辦法第19條，裁定如主文。
中    華    民    國      98    年    9     月    18  日
                  交通法庭      法  官  張詠惠
以上正本證明與原本無異。
對於本件裁定如有不服，應於收受送達後5日 內，向本院提出抗
告書狀，敘述抗告之理由，抗告於臺灣高等法院。
中    華    民    國    98      年    9     月    24  日
                                書記官  黃惠鈴


司法院資訊處製作；財團法人民間司法改革基金會備份。
